【裁判字號】    96,易,2665
【裁判日期】    970911
【裁判案由】    傷害
【裁判全文】
臺灣高雄地方法院刑事判決              96年度易字第2665號
公  訴  人  臺灣高雄地方法院檢察署檢察官
被      告  丙○○
上列被告因傷害案件，經檢察官提起公訴（95年度偵字第30101
號），本院判決如下：
    主  文
本件公訴不受理。
    理  由
一、公訴意旨略以：被告丙○○為另案被告乙○○之友人，而告
    訴人甲○○前因細故與乙○○等人發生爭執，遭乙○○率人
    至其住處喧鬧，心有不滿，遂於民國95年2 月13日晚間11時
    許，前往乙○○位於高雄市前鎮區○○○路36巷31號住處理
    論，雙方一見面即發生衝突，詎在場之被告、乙○○、林久
    恭等三人（後二人經本院96年度易字第3177號判決公訴不受
    理確定）竟夥同數名姓名年籍不詳之成年男子，共同基於傷
    害之犯意聯絡，於同年2 月14日0 時30分許，在高雄市前鎮
    區○○○路與衛東路口處之四海豆漿店前，分持鈍器等不詳
    之物體及徒手，毆打告訴人之身體等處，致告訴人受有頭部
    外傷、右眼挫傷併結膜下血腫、第三對腦神經受損、右側第
    四、五掌骨骨折、右手撕裂傷併肌腱斷裂、右側肩關節脫臼
    併右肩岬骨骨折之傷害。因認被告係犯刑法第277 條第1 項
    之傷害罪嫌等語。
二、按告訴乃論之罪，告訴人於第一審辯論終結前，得撤回其告
    訴；又起訴之程序違背規定者，法院應諭知不受理之判決，
    並得不經言詞辯論為之，刑事訴訟法第238 條第1 項、第30
    3 條第1 款及第307 條分別定有明文。次按，告訴乃論之罪
    ，對於共犯之一人告訴或撤回告訴者，其效力及於其他共犯
    ，刑事訴訟法第239 條前段定有明文；又告訴乃論之罪，於
    偵查中對於共犯之一人撤回告訴者，因其效力及於其他共犯
    ，是均應為不起訴處分；如應不起訴而起訴者，其起訴之程
    序即屬違背規定，法院應諭知不受理之判決（最高法院著有
    82年度台非字第380 號判決意旨參照）。再按告訴之主觀不
    可分原則中所指之「共犯」，除當然包括實質上具有共犯關
    係者外，更擴及告訴人所告訴或從偵查機關偵查及起訴對象
    ，形式上具有共犯關係者；否則，如僅侷限於實質上有共犯
    關係者，縱告訴人撤回告訴，偵查機關或審判機關仍須就有
    無犯罪事實、犯罪嫌疑人及共犯關係等事項，作實質性偵查
    或審理，勢將使告訴之提出或撤回與否作為控管追訴程序進
    行之功能，形同虛設，自非立法者之原意。從而，告訴不可
    分原則共犯之認定，只要從形式或實質上認具有共犯關係者
    ，均有其適用（臺灣高等法院暨所屬法院95年法律座談會刑
    事類提案第38號研討意旨參照）。
三、經查，本件被告因傷害案件，經檢察官提起公訴，認被告係
    涉犯刑法第277 條第1 項之傷害罪嫌，依同法第287 條之規
    定，須告訴乃論。而依告訴人於警詢中指訴稱：伊於94年2
    月14日凌晨0 時30分許，在高雄市○鎮區○○里○○○路與
    衙東路口，遭林久恭、乙○○、被告、王建昌、許智源（王
    建昌、許智源業經檢察官不起訴處分確定）及綽號「阿新」
    之成年男子毆打，而除了林久恭外，其他人與伊並無利害關
    係或冤仇等語（警卷第4 頁、5 頁）；及於偵查中指稱：因
    為之前乙○○到伊住處踹門，伊就去找乙○○問明原因，但
    乙○○先出手打伊，所以伊就跑掉，後來跑了三百至四百公
    尺後，乙○○、許智源、被告及被告之友人就堵住伊並手拿
    不明物體打伊，當時伊被打到趴在地上，而約五、六分鐘後
    ，林久恭也來打伊，伊有看到林久恭用腳踹伊，之後是因為
    警察來了他們才離開，當時被告、林久恭及乙○○確實有打
    伊，而且主謀就是林久恭等語（95偵30101 卷第45、106 、
    107 頁），顯見告訴人主觀上認其與被告、另案被告乙○○
    、林久恭、許智源、王建昌等人關於本件衝突之發生，及其
    嗣後迭遭被告等人毆打，均係起因於其與另案被告林久恭間
    之仇隙嫌怨，且另案被告林久恭就本件傷害犯行係居於主導
    者之地位。是以就告訴人之告訴對象而言，顯認被告與另案
    被告乙○○、林久恭、許智源及王建昌等人，就本件傷害犯
    行具有犯意聯絡及行為分擔，而屬共同正犯乙情，甚為明確
    。從而，本件起訴書雖據被告及另案被告乙○○、許智源、
    王建昌等人之供述，認另案被告許智源於上揭時、地未毆打
    告訴人，另案被告王建昌於是時並不在場，故被告、另案被
    告乙○○、林久恭與另案被告許智源、王建昌間不具共犯關
    係，是告訴人於偵查中對另案被告許智源、王建昌撤回告訴
    ，效力並不及於本案被告；然本件告訴人之告訴對象於形式
    上既係認被告就本件傷害犯行，與另案被告乙○○、林久恭
    、許智源、王建昌等人具共犯關係，業如前述，揆諸前揭說
    明，告訴人於偵查中既對共犯許智源、王建昌撤回傷害告訴
    （參見95偵30101 卷第107 頁），依告訴之主觀不可分原則
    ，其撤回告訴之效力自亦及於本案被告。
四、雖公訴檢察官於本件審理中，更正起訴法條為刑法第271 條
    第2 項、第1 項之殺人未遂罪，惟其起訴之事實仍為被告與
    另案被告乙○○等人基於傷害之犯意聯絡而共同為傷害犯行
    ，並無變更（本院卷第57、58頁），核公訴檢察官所為更正
    起訴法條之表示，應係促使本院注意於本件為有罪判決時有
    無變更起訴法條之必要而已。況就實體而言，與告訴人有所
    糾紛者，為另案被告乙○○，而被告與告訴人間並無怨隙，
    至被告涉入本件係因其為另案被告乙○○之友人，衡情被告
    對告訴人應無殺人之犯意，且本件共犯即另案被告乙○○、
    林久恭，復經本院96年度易字第3177號判決認定其等所為亦
    係屬傷害犯行，而判決公訴不受理確定在案。故本件被告所
    為，應屬傷害範疇，而非殺人未遂，公訴檢察官認被告所為
    係屬刑法第271 條第2 項、第1 項殺人未遂罪，容有誤會。
五、綜上，告訴人於偵查中既對共犯許智源、王建昌撤回傷害告
    訴，且依告訴之主觀不可分原則，其撤回告訴之效力及於本
    案被告，則檢察官本應對被告亦為不起訴處分，惟不察而提
    起本件公訴，其起訴之程序自屬違背規定，爰不經言詞辯論
    ，依法逕為不受理判決之諭知。
據上論斷，應依刑事訴訟法第303 條第1 款、第307 條，判決如
主文。
本案經檢察官羅水郎到庭執行職務。
中    華    民    國    97    年    9     月    11    日
                  刑事第十三庭  審判長法  官  唐照明
                                      法  官  王俊彥
                                      法  官  楊國煜
以上正本證明與原本無異。
如不服本判決應於收受本判決後10日內向本院提出上訴書狀，並
應敘述具體理由，如未敘述上訴理由者，應於上訴期間屆滿後20
日內補提理由書狀於本院（均須按他造當事人之人數附繕本）「
切勿逕送上級法院」。
中    華    民    國    97    年    9     月    11    日
                                      書記官  李憶如


司法院資訊處製作；財團法人民間司法改革基金會備份。
